【裁判字號】    89,易,522
【裁判日期】    890915
【裁判案由】    傷害
【裁判全文】
臺灣嘉義地方法院刑事判決                          八十九年度易字第五二二號
    公  訴  人  臺灣嘉義地方法院檢察署檢察官
    被      告  乙○○
                甲○○
                丙○○○
右列被告等因傷害案件，經檢察官聲請以簡易判決處刑（八十八年度偵字第六五四九
號），本院認為不宜，改依通常程序審理，判決如左：
    主  文
乙○○傷害人之身體，累犯，處有期徒刑肆月，如易科罰金以參佰元折算壹日。
甲○○共同連續傷害人之身體，處有期徒刑捌月。
丙○○○共同傷害人之身體，處有期徒刑伍月，如易科罰金以參佰元折算壹日。
    事  實
一、乙○○於民國八十六年三月間因違反麻醉藥品管理條例案件，同年五月間又因犯
    妨害自由罪，經本院分別判處有期徒刑六月及五月，合併定執行刑為有期徒刑九
    月。八十六年九月二十四日入監執行，於八十七年五月二十九日假釋，刑期至八
    十七年六月四日屆滿，以已執行論，仍不知悔改。緣甲○○與丙○○○係母子關
    係，乙○○則係甲○○之堂叔，乙○○於八十八年八月十三日十九時許酒後與乙○○發生口角，甲○○於同日二十三時二十分許返家告知丙○○○此事，丙○○○乃夥同甲○○至乙○○嘉義縣中埔鄉中埔村三鄰十三號住處（侵入住宅部分未
    據告訴），欲找乙○○理論，適乙○○酒醉於臥房中就寢，甲○○、丙○○○竟
    基於傷害之犯意聯絡，甲○○並基於概括犯意，由甲○○躍至床上以腳踹乙○○
    腹部多下，同時丙○○○則至乙○○住處廚房內持乙○○所有之菜刀一把欲傷害
    乙○○，惟為乙○○之母劉游良奪下，丙○○○乃改持鐵板凳毆打乙○○雙腳及
    身體，致乙○○受有腹部損傷、腸繫膜破裂、內出血、大腸壁挫傷等傷害。甲○○於毆打乙○○後，為乙○○之母劉游良、兄劉文仲架開至屋外後，氣仍未消，
    但先行離去。而乙○○遭毆打後，心有不甘，亦基於傷害之犯意，以上開菜刀之
    刀背敲打丙○○○之胸部及頭部，致丙○○○受有頭皮撕裂傷二公分、左胸挫傷
    出血等之傷害，甲○○聽聞丙○○○受傷後，承繼前揭傷害犯意，追乙○○至嘉
    義縣中埔鄉中埔村鎮安宮前，再次毆打乙○○身體之腹部等處，致乙○○上開傷
    害加遽。
二、案經甲○○、丙○○○、乙○○訴由嘉義縣警察局中埔分局報告臺灣嘉義地方法
    院檢察署檢察官偵查起訴。
    理  由
一、訊據被告乙○○對下揭事實坦承不諱。訊據被告甲○○、丙○○○固承認有於八
    十八年八月十三日二十三時二十分許共同前往被告乙○○家中找乙○○之事實，
    甲○○亦坦承有於同年月十四日凌晨在鎮安宮前，毆打乙○○之事實，但甲○○
    、丙○○○均矢口否認有於八十八年八月十四日零時許在乙○○嘉義縣中埔鄉中
    埔村三鄰十三號住處傷害乙○○之犯行，甲○○辯稱：在乙○○住處時，並未毆
    打乙○○，且其在嘉義縣中埔鄉中埔村鎮安宮前，係因聽聞其母丙○○○遭乙○○傷害而出於義憤及基於正當防衛才再次毆打乙○○，並於毆打乙○○後向到場
    之警員表明傷害乙○○之事實，應符合自首要件云云。丙○○○則辯稱：未出手
    毆打乙○○，更沒有持鐵椅毆打乙○○云云。惟查：
  （一）被告乙○○傷害丙○○○之事實，業經告訴人丙○○○指訴：「（問：他因
        何故將你殺傷？）事因於八十八年八月十三日十九時許，我兒子甲○○騎機
        車經過中埔村六鄰二十四之五號前與乙○○擦身而過，乙○○就藉酒意找我
        兒子麻煩，我認為身為堂叔的乙○○怎可如此對待姪子，便和我兒子甲○○
        前往乙○○家中理論，談無結果，我兒子就先離開。之間因言語不和，乙○○就拿菜刀朝我方向殺過來。因而閃避不及，左胸前及頭部左耳上方均有受
        傷」等語（詳警卷第六頁），核與被告自白情節相符，自得採為證據，此外
        並有扣案之菜刀一把及天主教聖馬爾定醫院診斷證明書附卷可稽，罪證明確
        ，被告乙○○之犯行堪以認定。
  （二）被告甲○○、丙○○○雖以上開情詞置辯，惟查被告甲○○在乙○○嘉義縣
        中埔鄉中埔村三鄰十三號住處以腳踹乙○○腹部，而丙○○○持鐵椅毆打被
        告乙○○之事實，業據乙○○指訴：「（問：丙○○○及甲○○母子係何因
        而毆打你？）我於八月十三日晚上與友人飲酒後，因酒醉所以在將近二十四
        時許回到住處睡覺，至十四日零時許，甲○○他們母子二人無故地到我房間
        內，由甲○○到我睡覺的床上用腳踹我肚子數十次直到我酒醉醒來，而丙○○○一進門就跑到廚房拿把菜刀欲殺我，卻被我母親劉游良發現而搶走。丙○○○心有不甘，又拿起鐵板凳毆打我的雙腳及身體成傷」、「（問：你被
        丙○○○及甲○○母子毆打後，傷勢程度如何？）於八十八年八月十四日入
        院嘉義基督教醫院急救，至九月一日才出院，經醫師診斷為腹部損傷，腸繫
        膜破裂內出血、大腸壁挫傷及身體多處擦傷」（詳警卷第九頁、第十頁）綦
        詳，且證人即當時在場之劉游良證稱：「他們二人（指甲○○、丙○○○）
        到房間毆打乙○○，當時甲○○用腳踹乙○○，丙○○○拿一把菜刀，我搶
        下菜刀、她就拿鐵板凳毆打乙○○」等語（詳偵卷第十五頁），及證人即當
        時亦在場之劉文仲證稱：「甲○○拿乙○○房間椅子打乙○○，後來我和我
        父母架開甲○○，丙○○○又拿椅子打乙○○，而甲○○被架開到外面後，
        他就先走了」等語（詳本院八十九年七月七日訊問筆錄）證述綦詳，復有財
        團法人嘉義基督教醫院診斷證明書附卷可參，足證甲○○、丙○○○確有毆
        打乙○○。
  （三）被告甲○○在嘉義縣中埔鄉中埔村鎮安宮前，再次毆打乙○○身體、腹部等
        處之事實，亦據告訴人乙○○指訴明確，此部分亦據被告甲○○自承之事實
        ，並有前開診斷證明書可資佐證。
  （四）至被告甲○○辯稱於被告乙○○傷害其母丙○○○後，因聽聞其母丙○○○
        遭乙○○傷害，乃基於義憤追捕乙○○至震安宮前廣場並毆打之，且於傷害
        乙○○後向到場之警員表明傷害乙○○之事實，認其係基於正當防衛且符合
        自首要件云云。惟按刑法上所謂當場激於義憤而傷害人，係指被害人之行為
        違反正義，在客觀上足以激起一般人無可容忍之憤怒，而當場實施傷害者而
        言，又查刑法第二十三條規定正當防衛之要件，必對於現在之不正侵害，始
        能成立，若侵害已過去，或預料有侵害而侵害尚屬未來，則其加害行為，自
        無正當防衛之可言，最高法院二十四年上字第二二四六號、十九年上字一一
        七四號判例可資參照。查被告甲○○係聽聞丙○○○被乙○○傷害後，才承
        續先前毆打乙○○之犯意，追至同鄉鎮安宮前廣場並毆打乙○○，已如前述
        ，未符合刑法第二百七十九條須「當場」基於義憤，及同法第二十三條須對
        「現在」不正之侵害等構成要件，自無該二規定之適用。末按連續犯屬裁判
        上一罪，而裁判上一罪之一部分犯罪事實既經發覺，其餘部分縱因犯人到案
        陳述，始能全部明瞭，亦與自首之要件不盡相合。最高法院台上字第四二二
        二號判決可資參照，查被告甲○○在乙○○嘉義縣中埔鄉中埔村三鄰十三號
        住處毆打乙○○後，經民眾報案稱乙○○與甲○○打架，警方已得知犯罪事
        實及犯罪者為乙○○及甲○○之事實，業據證人即據報前往上址乙○○住處
        之警員蔡威猛證稱：「據報案後我到乙○○家，家裏沒有人，當時有別人在
        場我問他發生何事，他告訴我說有人打架，他有說乙○○與甲○○打架」等
        語明確（詳本院八十九年九月一日審判筆錄）。縱被告甲○○於檢察官或司
        法警察官發覺前向警察表示在震安宮前廣場毆打甲○○之事實，惟其前在乙○○住處傷害之事實業經警發覺，自無自首之適用。
  （五）又丙○○○以被告乙○○持菜刀砍丙○○○頭部，應是基於殺人之故意云云
        ，惟查若被告乙○○係出於殺人犯意，則應不會僅以菜刀之刀背敲打丙○○○之胸部及頭部，所受之傷亦不會僅致丙○○○受有頭皮撕裂傷二公分、左
        胸挫傷出血等之傷害，是被告乙○○應係出於傷害之犯意無訛。
  （六）綜上所述，被告甲○○、丙○○○犯行亦堪認定。
三、核被告乙○○、甲○○、丙○○○所為，均犯刑法第二百七十七條第一項之傷害
    罪。被告甲○○、丙○○○就上開在乙○○嘉義縣中埔鄉中埔村三鄰十三號住處
    傷害乙○○之犯行有犯意之聯絡及行為之分擔，均為共同正犯。又被告甲○○前
    後二次傷害行為，時間緊接，所犯罪名相同，顯係出於概括之犯意為之，為連續
    犯，爰依刑法第五十六條之規定以一罪論，並加重其刑。查被告乙○○前因違反
    麻醉藥品管理條例及犯妨害自由罪，經本院分別判處有期徒刑六月及五月，合併
    定執行刑為有期徒刑九月，八十七年五月二十九日假釋，八十七年六月四日假釋
    期滿，以已執行論，有臺灣高等法院被告全國前案紀錄表及臺灣嘉義地方法院檢
    察署刑案資料查註紀錄表各一份附卷可參，其受有期徒刑之執行完畢，五年以內
    再犯有期徒刑以上之罪，為累犯，依法加重其刑。爰審酌被告犯罪之動機、分持
    鐵椅及菜刀傷害之手段、被告三人互為親屬關係、犯罪所生之損害，其中甲○○
    傷害乙○○所造成腹部損傷、大腸壁挫傷，傷勢非輕及犯罪後態度等一切情狀，
    分別量處如主文所示之刑，並就被告乙○○、丙○○○部分諭知易科罰金之折算
    標準，以示懲儆。扣案之菜刀一把，雖係被告乙○○供傷害所用之物，惟係其家
    所用，業據乙○○供明在卷（詳本院八十九年八月十八日審判筆錄），應係其父
    母所有之物，爰不予宣告沒收。
四、另被告乙○○所提出之上開診斷證明書中另受有身體多處擦傷之傷害，惟查被告
    乙○○陳稱：「（警員）劉勝華七點多看到我受傷，是我喝酒走路跌倒受的傷」
    等語，及證人即警員劉勝華證稱：「約七點半時有人報案說中埔街有人持菜刀鬧
    事，我請人代班，我騎機車到現場，我到中埔街往石的路口時，就看到乙○○
    與「小虎」走在一起，二人有酒味，走路都不穩了，乙○○當時身上就有傷」等
    語（均詳本院八十九年九月一日審判筆錄），是乙○○受有身體多處擦傷之傷害
    應係其喝酒走路跌倒所致，非被告甲○○及丙○○○毆打所致，併此敘明。
據上論斷，應依刑事訴訟法第二百九十九條第一項前段、第四百五十二條，刑法第二
十八條、第二百七十七條第一項、第四十七條、第四十一條，罰金罰鍰提高標準條例
第一條前段，第二條，判決如主文。
本案經檢察官陳仁智到庭執行職務
中    華    民    國        八十九        年      九      月    十五    日
                              臺灣嘉義地方法院刑事第二庭
                                  審判長  法  官  趙  文  淵
                                          法  官  許  兆  慶
                                          法  官  張  育  彰
右正本證明與原本無異。
如不服本判決，應於判決送達後十日內向本院提出上訴狀( 應附繕本 )。
中    華    民    國        八十九        年      九      月    十五    日
                                          書記官  馮  澤  文
附錄法條：
刑法第二百七十七條
傷害人之身體或健康者，處三年以下有期徒刑、拘役或一千元以下罰金。
犯前項之罪因而致人於死者，處無期徒刑或七年以上有期徒刑；致重傷者
，處三年以上十年以下有期徒刑。


司法院資訊處製作；財團法人民間司法改革基金會備份。
